臺灣高等法院臺中分院民事判決　　　九十年度訴字第一００號
　　原　　　告　乙○○
　　　　　　　　己○○
　　　　　　　　庚○○
　　　　　　　　楊葉肋洒
　　　　　　　　戊○○
　　　　　　　　丙○○
　　　　　　　　丁○○
　　　　　　　　辛　○
　　被　　　告　甲○○
右被告因過失致人死案件，原告提起刑事附帶民事訴訟，請求損害賠償事件，經本院
刑事庭裁定移送民事庭，茲判決如左：
　　　主　　　文
被告應給付原告乙○○新臺幣拾捌萬捌仟捌佰玖拾陸元、給付原告己○○、庚○○
、楊葉肋洒、戊○○、丙○○、丁○○、辛○各新臺幣壹拾捌萬仟貳佰玖拾陸元，
及均自民國九十年七月六日起至清償日止，按年息百分之五計算之利息。
原告等其餘之訴駁回。
訴訟費用由被告負擔。
本判決所命給付，於原告乙○○以新臺幣壹拾萬元，其餘原告各以新臺幣陸萬元供
擔保後，各得假執行。
原告等其餘假執行之聲請駁回。
　　　事　　　實
甲、原告方面：
一、聲明：
　1.被告應給付原告乙○○新台幣壹佰壹拾柒萬陸仟柒佰參拾柒元，及自起訴狀繕本
　　送達被告之翌日起至清償日止按年息百分之五計算之利息。
　2.被告應給付原告己○○新台幣陸拾萬元，及自起訴狀繕本送達被告之翌日起至清
　　償日止按年息百分之五計算之利息。
  3.被告應給付原告庚○○新台幣陸拾萬元，及自起訴狀繕本送達被告之翌日起至清
　　償日止按年息百分之五計算之利息。
　4.被告應給付原告楊葉肋洒新台幣陸拾萬元，及自起訴狀繕本送達被告之翌日起至
　　清償日止按年息百分之五計算之利息。
　5.被告應給付原告戊○○新台幣陸拾萬元，及自起訴狀繕本送達被告之翌日起至清
　　償日止按年息百分之五計算之利息。
　6.被告應給付原告丙○○新台幣陸拾萬元，及自起訴狀繕本送達被告之翌日起至清
　　償日止按年息百分之五計算之利息。
　7.被告應給付原告丁○○新台幣陸拾萬元，及自起訴狀繕本送達被告之翌日起至清
　　償日止按年息百分之五計算之利息。
　8.被告應給付原告辛○新台幣陸拾萬元，及自起訴狀繕本送達被告之翌日起至清償
　　日止按年息百分之五計算之利息。
　9.訴訟費用由被告負擔。
　10.對於右開一至八項之請求，原告願供擔保，請准宣告假執行。
二、陳述：
  1.被告甲○○於民國八十九年十月二十六日晚間八時五十分許，騎乘車牌號碼ＫＱ
    Ｃ－一五九號重機車，自彰化縣田中鎮○○里○○路友人住處出發後，欲返回位
    於同鎮○○路○段五四六巷四十一弄四號住處，乃沿斗中路一段自田中鎮往北斗
　　鎮方向由東向西行駛，至同日晚間九時十分許，行經斗中路一段與該路段五四巷
    交岔路口時，本應注意車前狀況，隨時採取必要之安全措施，且依當時天候、路
    況、視距等情形，並無不能注意之情事，竟疏於注意，貿然直向前行。適被害人
    葉秀枝、訴外人黃陳月珠、林瑞華及一年老長者共四人自斗中路一段道路南側欲
　　步行進入五五四巷內，被告疏未注意，迨見狀業已避煞不及，致其所騎乘機車之
　　正面直接撞及被害人葉受秀枝身體，葉受秀枝旋即後仰倒地，並受有頭部外傷，
　　硬腦膜下腔出血、右側鎖骨骨折等傷害，延至同年月三十日下午九時三十分許，
　　因顱內出血不治死亡，案經本院刑事庭判決被告過失致人於死，處有期徒刑柒月
　　確定在案。
　2.本件原告乙○○為被害人葉受秀枝之配偶，原告己○○、庚○○、楊葉肋洒、戊
    ○○、丙○○、丁○○及辛○均為被害人葉受秀枝之子女，此有戶籍謄本及戶口
    名簿足憑，是原告等對於被害人葉受秀枝因被告過失不法侵害致死之損害，自得
    依法請求被告賠償之。原告等請求賠償之項目及數額如次：
  (一)醫療費用：被害人葉受秀枝於前開地點受嚴重傷害後，經急送財團法人彰化基督
    教醫院救治，嗣不幸於同年月三十一日下午九時三十分不治死亡，於前開救治期
    間，原告乙○○為此支出醫療費用計新台幣（下同）二十五萬二千五百六十元，
    其中自負額為二萬八千七百七十三元，健保給付為二十二萬三千七百八十七元，
    此有醫療費用收據三紙可稽。
  (二)殯葬費用：於被害人葉受秀枝死亡後，原告乙○○所支出之殯葬費用總計有三十
    二萬四千一百七十七元，此有喪葬費用收據十一紙足考。
  (三)慰撫金：原告乙○○與被害人葉受秀枝結褵五十一年，夫婦倆鶼鰈情深，恩愛異
    常，而原告己○○等七名子女數十年來沐濡於慈母葉受秀枝之溫煦教誨呵護，均
    極感恩孝順，詎今竟因被告一時不慎疏失，致天人永隔，原告等人無盡哀悼。迄
    今仍日思夜念被害人，無法自己，其精神上所受之痛苦，莫可名狀，又被告對於
    其上開過失行為，不思自省悔過，猶百般飾詞卸責，毫無悔意，經聲請調解，亦
    拒不到場，憑添原告等人之氣憤，以及對於被害人之殷切哀思，為此原告等人每
    人各請求被告賠償六十萬元之慰撫金。
三、證據：提出戶籍謄本及戶口名簿共八份、醫療費用收據三紙、喪葬費用收據十一
    紙、調解不成立證明書一份（均為影本）為證。
乙、被告方面：
　　被告經合法通知，均未於準備程序、言詞辯論期日到場，亦未提出書狀作何聲明
    或陳述。
丙、本院依職權調閱本院九十年度交上易字第一一五五號被告被訴過失致人死罪刑事
    案件偵、審卷宗。
　　　理　　　由
一、被告未於言詞辯論期日到場，核無民事訴訟法第三百八十六條所列各款之情形，
    依原告之聲請，由其一造辯論而為判決。
二、查原告主張被告甲○○於民國八十九年十月二十六日晚間八時五十分許，騎乘車
　　牌號碼ＫＱＣ－一五九號重機車，自彰化縣田中鎮○○里○○路友人住處出發後
　　，欲返回位於同鎮○○路○段五四六巷四十一弄四號住處，乃沿斗中路一段自田
　　中鎮往北斗鎮方向由東向西行駛，至同日晚間九時十分許，行經斗中路一段與該
　　路段五五四巷交岔路口時，本應注意車前狀況，隨時採取必要之安全措施，且依
　　當時天候。路況、視距等情形，並無不能注意之情事，竟疏未注意，貿然直向前
    行。適有被害人葉受秀枝、訴外人黃陳明珠、林瑞華及一年老長者共四人，自斗
　　中路一段四線道道路南側步行穿越該道路欲進入五五四巷內，因被告疏未查覺，
　　迨見狀業已避煞不及，致其所駕機車正面直接撞及先行在前之葉受秀枝身體，葉
　　受秀枝旋即後仰倒地，並受有頭部外傷、硬腦膜下腔出血、右側鎖骨骨折等傷害
　　，經送醫急救，延至同年月三十一日下午九時三十分許，因顱內出血不治死亡之
　　事實，業據原告引據本院九十年度交上易字第一一五五號刑事判決之認定為證。
　　雖被告於該刑事案件中否認撞到被害人，辯稱：伊未撞到被害人，車禍發生後，
　　伊就昏迷了，其他均不知道。又稱：伊當時只是騎車經過，感覺晃了一下，車子
　　隨即倒地，並沒有撞到被害人葉受秀枝，伊並不知道被害人會跌倒云云。惟經調
　　閱上開刑事卷宗，查，被害人葉受秀枝確係於上開時地，被被告所騎機車撞到而
　　倒地並嘔吐，業據當日同行證人黃陳月珠、林瑞華於上開刑事案件偵查、審理中
　　結證綦詳。再被告本人於撞及被害人後亦倒地昏迷，其機車復刮擦地面滑行三十
　　三點五公尺，方靜止於道路邊線處，而該肇事地點之路面甫行施工舖設柏油完成
　　，並無任何坑洞等情，亦有彰化縣警察局道路交通事故調查報告表一份、照片四
　　張可稽。再被害人葉受秀枝確因該次交通事故，致受有頭部外傷、硬腦膜下出血
　　、左鎖骨骨折等傷害，經送醫急救後仍因傷重不治死亡，亦經台灣彰化地方法院
　　檢察署檢察官督同檢驗員相驗無訛，製有相驗屍體證明書、診斷書各一份，暨有
　　彰化基督教醫院診斷書與法醫參考病歷摘要附於上開偵查卷宗可憑。足認被告所
　　辯為卸飾之詞，不足為採。被告於本件民事事件審理中，經合法通知，亦未到庭
　　為爭執，或提出任何書狀作何抗辯，堪認原告主張被告駕駛過失致被害人死亡之
　　事實為真實。
三、按汽車、機車在使用中加損害於他人者，駕駛人應賠償因此所生之損害。又按因
    故意或過失不法侵害他人之權利者，應負損害賠償責任。不法侵害他人致死者，
    對於支出醫療及增加生活上需要之費用或殯葬費用之人，亦應負損害賠償責任。
    不法侵害他人致死者，被害人之父、母、子、女及配偶，雖非財產上之損害，亦
    得請求賠償相當之金額，民法第一百八十四條第一項前段、第一百九十一條之二
　　、第一百九十二條第一項、第一百九十四條分別定有明文。本件原告乙○○係被
　　害人葉受秀枝之配偶，原告己○○、庚○○、楊葉肋洒、戊○○、丙○○、丁○
　　○、辛○分別係被害人之子女，有戶籍繕本及戶口名簿可稽。被告因駕駛機車過
　　失致被害人葉受秀枝死亡，原告等請求其賠償損害，依法即屬有據，茲就原告請
　　求各項分述如下：
  (一)醫療費用：原告主張被害人於被撞受傷後，經送往財團法人彰化基督教醫院救治
    ，延至同年月三十一日下午死亡，由原告乙○○為此支出醫療費用二十五萬二千
　　五百六十元，其中自付額為二萬八千七百七十三元，健保給付為二十二萬三千七
　　百八十七元等情，有其提出之醫療費用收據三張可稽，堪認為真實。惟按保險制
　　度旨在保護被保險人，非為減輕損害事故加害人之責任，保險給付請求權之發生
　　，係以定有支付保險費之保險契約為基礎，與因侵權行為所生之損害賠償請求權
　　並非出於同一原因，後者之損害賠償請求權，殊不因受領前者之保險給付而喪失
　　，兩者除有保險法第五十三條關於代位行使之關係外，不生損益相抵問題，固經
　　最高法院著有六十八年度台上字四二號判例，惟該判例係針對保險法而為，尚難
　　依該判例而謂除保險法第五十三條規定之情形外，縱保險法以外之法律有保險人
　　得代位行使被保險人之權利之規定，被保險人於受領保險給付後，仍得向加害人
　　請求損害賠償，依保險法第一百三十五條準用第一百零三樣規定，傷害保險之保
　　險人固不得代位行使被保險人對於加害人之損害賠償請求權，惟全民健康保險法
　　第八十二條既規定：「保險對象因汽車交通事故，經本保險提供醫療給付者，本
　　保險之保險人得向強制汽車責任保險之保險人代位請求該項給付。」，按全民健
　　康保險法為保險法之特別法，依特別法優於普通法之原則，全民健康保險法第八
　　十二條應優先於保險法第一百三十五條、第一百零三條之規定而為適用，從而全
　　民健康保險之被保險人因汽車交通事故，經全民健康保險提供醫療給付者，全民
　　健康保險之保險人自得向強制汽車責任保險之保險人代位請求該項給付。而依強
　　制汽車責任保險法第三十條規定，於該範圍內，加害人或強制汽車責任保險之被
　　保險人之損害賠償責任即因而解免，全民健康保險被保險人對於加害人之損害賠
　　償請求權亦因而喪失（參照最高法院八十八年度台上字第三五三號民事判決）。
　　本件被告甲○○所駕駛之上開車號機車已加入強制汽車責任險，於事故發生後，
　　原告等已受有汽車強制責任險理賠，業據原告供明在卷，故原告就業經全民健康
　　保險給付之醫療費用，自不得請求被告賠償。因此，原告請求上開健保給付部分
　　，自無可准許；至其餘自付額二萬八千七百七十三元，原告乙○○請求給付，尚
　　無不合，應予准許。
  (二)殯葬費用：原告乙○○主張由其為被害人支出殯葬費用三十二萬四千一百七十七
    元，提出費用收據十一紙為證。惟查其中清香高梁酒、飲料、長壽菸一萬九千五
    百元、租遊覽車車資一萬元、辦桌六萬二千元、毛巾、方巾等一萬二千七百七十
    七元，合計一十萬四千二百七十七元核非殯葬必要費用應予剔除外，其餘二十一
    萬九千九百元為殯葬或其習俗所必須，應予准許。
　(三)精神慰撫金：原告乙○○請求六十萬元，其餘原告亦各請求六十萬元。查原告等
　　分別為被害人葉受秀枝之配偶及子女，因被告過失致被害人死亡，造成天人永隔
　　，受有精神上痛苦，不言可喻。查原告乙○○不識字，目前無業，名下有一筆土
　　地，約值二百萬元；原告己○○、庚○○、戊○○、丙○○分別國小、國中畢業
　　，從事鐵工業，或任職師，月薪三萬五千元至四萬二千元；原告楊葉肋洒、丁
　　○○分別國小、國中畢業，為家庭主婦；原告辛○國中畢業，從事美容師，月薪
　　二萬五千元，經原告陳報在卷。被告國中畢業，業家庭管理，已婚育有三子女，
　　家境小康，有警方偵訊筆錄之記載可稽。爰斟酌上開兩造之身分、地位經濟狀況
　　及原告人數暨所受精神損害程度等一切情狀，認原告等請求賠償之金額尚屬過高
　　，應以原告乙○○六十萬元，其餘原告各四十萬元為適當，超過部分應予剔除。
  (四)綜上，原告乙○○得請求損害額為八十四萬八千六百七十三元，其餘原告各為四
    十萬元。
四、按損害之發生或擴大，被害人與有過失者，法院得減輕賠償金額或免除之，民法
　　第二百十七條定有明文。本件被告對本事故之發生有過失，固如前述；惟被害人
　　疏未注意於該未劃有斑馬線或設置行人穿越道之路段穿越道路時，應注意左右無
　　來車，始可小心迅速穿越，違反道路交通安全規則第一百三十四條第五款之規定
　　，以致肇事，有警方製作之道路交通事故調查表記載可稽，是應認被害人對於損
　　害之發生或擴大，與有過失。經斟酌雙方過失情節，認被告應負百分之八十、被
　　害人應負百分之二十過失責任，爰依上開法律規定及兩造過失之比例，就前項損
　　害額減輕被告百分之二十損害賠償責任，亦即被告應賠償乙○○之金額減為六十
　　七萬八千九百三十八元，應賠償其餘原告之金額減為各三十二萬元。
五、按肇事汽車全部或部分為被保險汽車者，受害人或受益人得在本法規定之保險金
    額範圍內，請求各被保險汽車之保險人連帶給付保險金。又保險人依本法規定給
    付之保險金，視為加害人或被保險人或被保險人損害賠償金額之一部分；加害人
    或被保險人受賠償請求時，得扣除之。強制汽車責任保險法第三十四條第一項第
    一款、第三十條分別定有明文。查本件機車肇事事故發生後，原告方面已向保險
    公司受領強制保險理賠金一百二十四萬六千九百七十元，為原告所自陳，則依上
　　開強制汽車責任保險法第三十條之規定，該理賠金視為加害人或被保險人損害賠
　　償金額之一部分，自應就被告應負之賠償金額中扣除。爰就上開理賠金依前項被
　　告對各原告應負之賠償金額之比例扣除後，原告乙○○得請求賠償之金額為三十
　　八萬八千八百九十六元，其餘原告為各一十八萬三千二百九十六元。「計算方法
　　：
                     　　　             678,938
  (一)乙○○部分：678938-（0000000×─────────）=388896元
                　 　　　          678,938+320000×7
                                    320,000
  (二)其餘原告：320000-（0000000×─────────）=183296元
                                 678,938+320000×7
六、從而，本件原告請求被告賠償損害，於原告乙○○於上開三十八萬八千八百九十
　　六元，其餘原告於上開各一十八萬三千二百九十六元範圍及均自起訴狀繕本送達
　　翌日即民國九十年七月六日起算法定遲延利息之請求，核屬正當，應予准許；逾
　　上開範圍，則非正當，應予駁回。
七、原告陳明願供擔保，聲請宣告假執行，就各原告勝訴部分，核無不合，爰酌定擔
    保金額准許之；至原告敗訴部分，假執行之聲請，已失依據，應予駁回。
八、兩造其餘攻、防方法及舉證，經核與判決基礎之認定及判決之結果不生影響，不
    另一一論列。
據上論結，本件原告之訴為一部有理由、一部無理由。依民事訴訟法第三百八十五條
第一項前段、第七十九條但書、第三百九十條第二項，判決如主文。
中　　　華　　　民　　　國　　九十一　　年　　　八　　　月　　　六　　　日
~B1民事第五庭審判長法　官　陳滿賢
~B2　　　　　　　　法　官　朱  樑
~B3　　　　　　　　法　官　邱森樟
右為正本係照原本作成。
如對本判決上訴，須於收受判決送達後二十日內向本院提出上訴書狀，其未表明上訴
理由者，應於提出上訴後二十日內向本院提出上訴理由書（須按他造人數附具繕本）
，並繳納送達用雙掛號郵票拾份（每份參拾肆元）。
上訴時應提出委任律師或具有律師資格之人之委任狀；委任有律師資格者，另應附具
律師及格證書及釋明委任人與受任人有民事訴訟法第四百六十六條之一第一項但書或
第二項（詳附註）所定關係之釋明文書影本。
~B 　 　　　　　　書記官　茆亞民
中　　　華　　　民　　　國　　九十一　　年　　　八　　　月　　　九　　　日
附註：
民事訴訟法第四百六十六條之一（第一項、第二項）
對於第二審判決上訴，上訴人應委任律師為訴訟代理人。但上訴人或其法定代理人具
有律師資格者，不在此限。
上訴人之配偶、三親等內之血親、二親等內之姻親，或上訴人為法人、中央或地方機
關時，其所屬專任人員具有律師資格並經法院認為適當者，亦得為第三審訴訟代理人
。
                                                                        Ｈ
